【裁判字號】    98,消債抗,3
【裁判日期】    980320
【裁判案由】    更生程序
【裁判全文】
臺灣嘉義地方法院民事裁定  98年度消債抗字第3號
抗  告  人  甲○○
代  理  人  劉興文律師
上列抗告人因更生事件，對於中華民國97年11月26日本院97年度
消債更字第352號裁定提起抗告，本院裁定如下：
    主  文
原裁定廢棄。
    理  由
一、本件抗告意旨略以：(一)抗告人之工作性質屬服務業，薪資結
    構有大部分為業績獎金，因此在民國97年景氣大幅下滑之情
    況下，抗告人實際收入約僅3萬元。(二)抗告人之配偶確實因
    鉅額債務無法清償而導致離職。(三)抗告人目前獨自扶養2名
    幼子，依鈞院所定每月必要生活支出費用為新台幣（下同）
    1萬7,836元，實無法支付協商金3萬1,500元等語。
二、查抗告人於97年9月4日具狀聲請原審准予抗告人開始更生程
    序，聲請意旨略以：抗告人曾依「中華民國銀行公會會員辦
    理消費金融案件無擔保債務協商機制」（下稱債務協商機制
    ）請求台東區中小企業銀行（現為荷蘭商業銀行）共同協商
    債務清償方案，協商成立每月應繳金額為3萬1,500元，本來
    配偶還能幫抗告人負擔家計，但97年6月配偶解職後無工作
    ，使全家重擔均由抗告人負擔，抗告人迫不得已，才會毀諾
    ，且抗告人無擔保或無優先權之債務總額未逾1,200萬元，
    復未經法院裁定開始清算程序或宣告破產，爰聲請更生等語
    。惟原審裁定認為：抗告人自96年6月即毀諾不再依約履行
    ，而於其時配偶尚未離職，縱抗告人自96年薪資確實有減少
    ，以配偶每月高達6萬7,789元薪資所得，自非不能幫忙負擔
    生活必要支出，故抗告人與配偶各負擔家庭生活費之比例，
    應為1比2，抗告人家庭每月之必要生活支出費用為1萬7,836
    元，則抗告人應負擔5,945元。以抗告人目前每月薪資收入
    約3萬7,680元左右，與每月協商應還款金額3萬1,500元加計
    每月必要生活支出5,945元，自不足認有何不能履行原協商
    方案之事由存在等語。
三、按抗告人不能清償債務或有不能清償之虞者，得依本條例所
    定更生或清算程序，清理其債務，消費者債務清理條例（下
    稱同條例）第3條定有明文。再按抗告人與金融機構協商成
    立者，不得聲請更生或清算。但因不可歸責於己之事由，致
    履行顯有重大困難者，不在此限。本條例施行前，抗告人依
    金融主管機關協調成立之中華民國銀行公會會員辦理消費金
    融案件無擔保債務協商機制與金融機構成立之協商，準用前
    項之規定。同條例第151條第5項、第6項定有明文。經查，
    (一)抗告人前於同條例施行前，與台東區中小企業銀行於95年
    10月24日成立協商，約定抗告人每月應償還3萬1,500元，繳
    納8期後，於96年6月毀諾，抗告人無擔保或無優先權之債務
    總額為317萬2,016元等情，有抗告人提出之協議書、債權人
    清冊及本院公務電話紀錄、聯徵中心當事人綜合信用報告在
    卷可憑，堪信為真實。(二)抗告人主張：在97年景氣大幅下滑
    之情況下，抗告人實際收入約僅3萬元等語，經查抗告人97
    年全年實領薪資總計為36萬0,039元，平均月薪資為3萬0,00
    3元，有麗嬰房股份有限公司麗法管字第9802170010號函可
    佐，故抗告人上開主張，應為真實。較之抗告人94年度平均
    月薪資4萬6,150元、95年平均月薪資4萬3,326元、96年平均
    月薪資3萬8,538元（抗告人綜合所得稅各類所得資料清單、
    稅務電子閘門財產所得調件明細表參照），確實有逐年下降
    之趨勢，參酌現今經濟狀況不佳，難以期待短時間內有復原
    之可能，故本院以抗告人97年平均月薪資3萬0,003元為基準
    ，判斷其是否有不能履行之虞。(三)抗告人每月收入為3萬0,0
    03元，已不足清償上揭協商成立後每月應繳金額3萬1,500元
    ，遑論支付生活必要費用，堪認抗告人確有因不可歸責於己
    之事由，致履行顯有重大困難。綜上，原審逕以前述理由而
    駁回抗告人之聲請，尚有未洽。抗告人指摘原裁定不當，求
    予廢棄，為有理由，爰由本院將原裁定廢棄，由原審法院另
    為適當處理。
四、據上論結，本件抗告為有理由，爰依同條例第15條、民事訴
    訟法第492條，裁定如主文。
中    華    民    國    98    年    3    月    20     日
                  民事第一庭  審判長法  官  林世芬
                                    法  官  林望民
                                    法  官  張鶴齡
以上正本係照原本作成。
本裁定不得再抗告。
中    華    民    國    98    年    3    月    20     日
                                    書記官  馮澤文


司法院資訊處製作；財團法人民間司法改革基金會備份。
